【裁判字號】    99,抗,94
【裁判日期】    990209
【裁判案由】    確認合夥關係不存在
【裁判全文】
臺灣高等法院民事裁定                    99年度抗字第94號
抗  告  人  乙○○
相  對  人  甲○○原名許文華.
上列當事人間確認合夥關係不存在事件，抗告人對於中華民國98
年12月23日臺灣桃園地方法院98年度訴字第2238號裁定提起抗告
，本院裁定如下：
    主  文
原裁定廢棄。
    理  由
一、按訴訟，由被告住所地之法院管轄；被告住所地之法院不能
    行使職權者，由其居所地之法院管轄；訴之原因事實發生於
    被告居所地者，亦得由其居所地之法院管轄，民事訴訟法第
    1條第1項定有明定。
二、本件抗告意旨略以：本件係因兩造間合夥事業拳頭屋企業社
    之合夥關係存否而涉訟，拳頭屋企業社既登記設址在「桃園
    縣八德市○○路119號1樓」，相對人又居住在桃園縣市，並
    在「桃園縣八德市○○路119號」營業，是本件不論相對人
    之住居所或原因事實均發生在桃園縣市，原法院自有管轄權
    ，乃原法院竟裁定移送臺灣彰化地方法院（下稱原裁定），
    自有未當，爰求予廢棄原裁定等語。
三、按依一定之事實，足認以久住之意思，住於一定之地域者，
    即為設定其住所於該地，為民法第20條所明定，是我國民法
    關於住所之設定，兼採主觀主義及客觀主義之精神，必須主
    觀上有久住一定地域之意思，客觀上有住於一定地域之事實
    ，該一定之地域始為住所，故住所並不以登記為要件；又戶
    籍法為戶籍登記之行政管理規定，戶籍地址乃係依戶籍法所
    為登記之事項，戶籍地址並非為認定住所為唯一標準；至戶
    籍法第23條、第24條固規定：戶籍登記事項有變更時，應為
    變更之登記；戶籍登記事項錯誤或脫漏時，應為更正之登記
    ，僅係戶政管理之行政規定，戶籍地為行政法上之準據，為
    決定選舉、教育、兵役等公法上權利義務之準據，不得以戶
    籍登記之處所，一律解為當然之住所。最高法院93年度台抗
    字第393號裁判要旨參照。查本件相對人固設籍在「彰化縣
    彰化市○○里○○鄰○○街93之3號2樓」，有個人基本資料查
    詢結果、全戶戶籍資料查詢結果可稽（見原審卷第10頁，本
    院卷第10頁），惟依前揭說明，住所不以登記為要，自難以
    相對人在戶籍登記之處所，解為其當然之住所，仍應視其實
    際居住情形及意思而定。
四、原法院按抗告人起訴狀所載相對人住所「桃園縣八德市○○
    路119號」送達原裁定正本，郵政機關因不獲會晤相對人，
    亦無受領該訴訟文書之之同居人或受僱人，乃將該訴訟文書
    寄存當地之警察機關即桃園縣政府警察局八德分局大安派出
    所，嗣相對人已於民國99年1月4日前往領取等情，有送達證
    書、本院公務電話查詢紀錄表、收件簿傳真可稽（見原審卷
    第14頁，本院卷第13、14頁）。另本院函請桃園縣政府警察
    局八德分局派員前往「桃園縣八德市○○路119號」實地查
    訪相對人之住居情形，得知相對人白天在該址經營日本料理
    店，晚上則返回租屋處「桃園縣桃園市○○○街22號3樓」
    等情，有該分局99年2月2日德警分外字第0993011802號函足
    憑（見本院卷第26至28頁）。又佐以相對人於98年11月3日
    向桃園縣政府勞動及人力資源處提出勞資爭議協調申請書時
    ，填載聯絡地址為「桃園縣八德市○○路119號」，桃園縣
    政府98年11月27日勞資爭議調解記錄亦記載相對人居所在「
    桃園縣八德市○○路119號1樓」等字（見本院卷第7、19頁
    ）。再參以相對人迄未對抗告狀所載原法院就本件有管轄權
    等理由提出爭執，或抗辯其係住在前揭彰化縣設籍地址等情
    （見本院卷第16、24頁）。足徵相對人確有住居所在前揭桃
    園縣市處所之事實。再者，依抗告人起訴狀所載事實及理由
    觀之，本件係因兩造間合夥事業拳頭屋企業社之合夥關係存
    否而涉訟，拳頭屋企業社所在地址既登記為「桃園縣八德市
    ○○路119號1樓」，有商業登記抄本可按（見原審卷第9頁
    ，本院卷第9頁），顯見本件原因事實亦係發生於「桃園縣
    八德市○○路119號」。
五、揆諸首揭說明，本件相對人之住居所既在前揭桃園縣市處所
    ，本件原因事實亦發生在「桃園縣八德市○○路119號」，
    原法院就本件自有管轄權。從而，原法院徒以相對人設籍在
    彰化縣市，即將本件移送臺灣彰化地方法院管轄，自有未洽
    。抗告意旨指摘原裁定不當，求予廢棄，為有理由。爰裁定
    如主文。
中    華    民    國    99    年    2     月    9     日
                    民事第十七庭
                        審判長法  官  藍文祥
                              法  官  陳麗芬
                              法  官  張競文
正本係照原本作成。
不得再抗告。
中    華    民    國    99    年    2     月    10    日
                              書記官  章大富

司法院資訊處製作；財團法人民間司法改革基金會備份。
